【裁判字號】    91,易,1217
【裁判日期】    920116
【裁判案由】    家庭暴力防治法之傷害等
【裁判全文】
臺灣彰化地方法院刑事判決                        九十一年度易字第一二一七號
    公  訴  人  臺灣彰化地方法院檢察署檢察官
    被      告  甲○○  男  二.
右列被告因違反家庭暴力防治法案件，經檢察官提起公訴（九十一年度偵字第七０四
四、七０四五號），本院判決如左：
    主  文
甲○○連續傷害直系血親尊親屬，處有期徒刑拾月；又違反法院所為命遷出乙○○○
、丙○○○之彰化縣芬園鄉○○路○段二五三巷一０六號住所及其應遠離被害人乙○○○、丙○○○之住居所至少壹佰公尺之保護令裁定，處有期徒刑月。應執行有期
徒刑壹年。
        事  實
一、甲○○為乙○○○之孫子，丙○○○、莊振法之子，及莊志堅之兄，其與乙○○○等人之間，具有家庭暴力防治法第三條所稱之家庭成員關係。惟甲○○因身性
    暴燥，不知家人和睦相處，曾有毆傷其雙親，而經本院判處拘役確定之前科，詎
    其仍不改其性，屢因些許摸擦，即基於傷害之概括犯意，先於民國九十一年九月
    五日上午十時許，在彰化縣芬園鄉○○路○段二五三巷一０六號渠等之共同住處
    內，因細故與其母丙○○○發生爭執，竟以手毆打其頭部、兩側臉頰、左手，並
    掐其頸部，致丙○○○受有頭部外傷合併頭皮腫脹、臉部瘀傷、左腕挫傷等傷害
    ；後甲○○承前傷害之概括犯意，續於九十一年九月五日晚上七時三十分許，在
    上址，因向其父莊振法索討金錢不成，竟持一板凳毆打莊振法之左側腰部，致莊
    振法受有左腰部鈍挫傷之傷害；嗣甲○○又承前傷害之概括犯意，於九十一年九
    月六日中午十二時三十分許，在上址因與莊志堅發生口角爭執，一言不合之下，
    甲○○竟以手毆打其弟莊志堅之頭部、手部，並以腳踹其後腰部，致莊志堅受有
    頸部瘀青、右手腕挫傷、右手及左手腕擦傷等傷害；末甲○○再賡續前揭傷害之
    概括犯意，於九十一年九月七日上午八時許，在上址掌摑乙○○○之左臉頰一下
    ，致乙○○○受有左臉頰疼痛之傷害。
 二、甲○○因多次對前揭家庭成員有施用暴力之情事，經本院於九十一年九月七日
     以九十一年緊暫家護字第五號裁定核發民事緊急性暫時保護令，令其不得對乙○○○、丙○○○、莊振法、莊志堅、莊瑞津及莊白莉實施身體或精神上不法
     侵害之行為，並不得直接或間接對於乙○○○、丙○○○為騷擾、通話、通信
     之聯絡行為，及應在九十一年九月十日上午十時前，遷出乙○○○、丙○○○
     之下列住所：彰化縣芬園鄉○○路○段二五三巷一０六號，將鑰匙全部交付乙○○○、丙○○○，且須遠離乙○○○、丙○○○前揭住居所至少一百公尺。
     詎甲○○接獲上開保護令後，在該保護令之有效期間內，仍居住而不遷出上址，且未
     遠離上址至少一百公尺，而違反上開民事保護令。
三、案經被害人丙○○○、莊振法、莊志堅、乙○○○訴由台灣彰化地方法院檢察署
    檢察官偵查起訴。
        理  由
一、訊據被告甲○○對於前揭事實，僅承認其曾出手毆打其母丙○○○一巴掌；不小
    心以椅手丟傷其父莊振法；與其弟莊志堅發生毆打；掌摑其祖母乙○○○之臉頰
    及接獲保護令後，仍未遷出其父母乙○○○、丙○○○之彰化縣芬園鄉○○路○
    段二五三巷一０六號住所及未遠離該被害人乙○○○、丙○○○之住居所至少壹
    佰公尺等事實，餘均淡化犯行，並辯稱：伊未打其母之頭，且係小心方將椅子丟
    至其父及伊與其弟係互毆，況其祖父曾應允其再居於前揭住處一段日子，伊方未
    搬離云云。惟查，前揭犯罪事實，業據告訴人丙○○○、莊振法、莊志堅、乙○○○於偵查中指訴綦詳，且有診斷證明書四份及本院九十一年緊暫家護字第五號
    民事緊急性暫時保護令影本在卷可參，再者，前開保護令中命遷出住所及遠離住
    居所等係基於保護乙○○○、丙○○○等人所為，故被告所辯，縱係屬實，亦不
    得以他人（非該保護令保護之人）之允諾，而拒絕履行前開保護令所示之命令。
    另衡諸常情，告訴人等身為被告之至親，被告若無前開犯行，致告訴人等無法容
    忍，告訴人等焉會至偵查機關申告，且於偵查中一再指述被告前開犯行之舉？是
    告訴人等前揭所述應可採信。綜上，被告所辯顯與事實不符，無足採信。本件罪
    證明確，被告之犯行，足以認定。
二、核被告甲○○傷害其祖母乙○○○、母親丙○○○、父親莊振法之行為，係均犯
    刑法第二百八十條、第二百七十七條第一項之傷害直系血親尊親屬罪（公訴人就
    此，僅論刑法第二百七十七條第一項之罪，稍有未合，起訴法條，應予變更）；
    傷害其弟莊志堅之行為，則係犯刑法第二百七十七條第一項之傷害罪。被告違反
    保護令之行為，係犯家庭暴力防治法第五十條第三、四款之違反保護令罪。又被
    告所為前揭四次傷害行為，時間緊接，所犯係基本犯罪構成要件相同之罪，顯係
    基於概括犯意反覆為之，為連續犯，依法以一罪之傷害直系血親尊親屬罪論，並
    加重其刑。被告所犯上開二罪間，犯意各別，罪名有異，應分論併罰。爰審酌被
    告之素行，犯罪動機、手段、方法、因細故即毆傷自已之直系血親尊親屬及胞弟
    ，可謂無視親情之存在，若不予懲戒，則如可以振孝道及渠於犯罪後之態度等一
    切情狀，各量處如主文所示之刑，並定應執行。
三、據上論斷，應依刑事訴訟法第二百九十九條第一項前段、第三百條，家庭暴力防
    治法第五十條第三、四款，刑法第十一條前段、第五十六條、第二百八十條、第
    二百七十七條第一項、第五十一條第五款，罰金罰鍰提高標準條例第一條前段，
    判決如主文。
本案經檢察官林裕斌到庭執行職務。
中      華      民      國     九十二     年    一   月    十六       日
                                      臺灣彰化地方法院刑事第一庭
                                          法      官  洪  志  賢
右正本證明與原本無異。
如不服本判決，應於判決送達後十日內，向本院提出上訴狀（須附繕本）。
                                          法院書記官  洪  年  慶
中      華      民      國     九十二     年    一   月   二十三      日
刑法第二百八十條
對於直系血親尊親屬，犯第二百七十七條或第二百七十八條之罪者，加重其刑至二分
之一。
刑法第二百七十七條
傷害人之身體或健康者，處三年以下有期徒刑，拘役或一千元以下罰金。
犯前項之罪，因而致人於死者，處無期徒刑或七年以上有期徒刑，致重傷者，處三年
以上，十年以下有期徒刑。


司法院資訊處製作；財團法人民間司法改革基金會備份。
